臺灣高雄地方法院刑事判決　　　　　　　95年度訴字第4195號
公　訴　人　臺灣高雄地方法院檢察署檢察官
被　　　告　乙○○
指定辯護人　盧世欽律師
上列被告因詐欺案件，經檢察官提起公訴（95年度偵緝字第2205
號），本院判決如下：
    主  文
乙○○意圖供行使之用，而偽造有價證券，累犯，處有期徒刑壹
年捌月。如附表一之本票壹紙及如附表二所示文件上偽造之「劉
志成」署名均沒收。
    事  實
一、乙○○前因違反麻醉藥品管理條例案件，經本院以86年度易
    字第7750號判處有期徒刑3 月並確定，於民國87年4 月13日
    易科罰金執行完畢。詎其仍不知悔改，於87年間任職見龍化
    學工業股份有限公司（下稱見龍公司）時，受同事劉志成之
    委託代為申辦信用卡，因而取得劉志成之身分證、戶口名簿
    、在職證明書、扣繳憑單及印章後，竟意圖為自己不法之所
    有、意圖供行使之用，偽造有價證券及行使偽造私文書之犯
    意，於87年7 月21日至高雄市三民區○○○路548 號中興商
    業銀行股份有限公司〔以下簡稱中興銀行，後於94年3 月19
    日由聯邦商業銀行股份有限公司（下稱聯邦銀行）概括承受
    〕，未經劉志成之同意，擅自冒用劉志成之名義，申辦信用
    貸款新臺幣（下同）30萬元，並於同年8 月4 日再親赴上址
    之中興銀行辦理對保，在中興銀行之開戶申請印鑑卡、貸款
    申請書（即中興商業銀行消費者貸款、支票存款、信用卡申
    請及調查表）、本票及授權書上，偽簽劉志成之署名，再盜
    蓋上開劉志成印章，而偽造如附表二所示之私文書及如附表
    一所示之本票1 紙，連同上開劉志成之身分證、戶口名簿、
    在職證明、扣繳憑單等，交給不知情之中興銀行承辦人員陳
    義祥辦理貸款，致使中興銀行陳義祥等承辦人員陷於錯誤而
    於同日准予如數核貸，撥款至前述乙○○冒用劉志成名義開
    立之中興銀行000-00-000000-0 號帳戶內，足生損害於劉志
    成及中興銀行對開戶資料及核撥貸款管理之正確性。乙○○
    於得手後，陸續將30萬元提領一空並花用殆盡，且僅於87年
    9 月、10月間繳納分期付款2 次，金額共13,652元，後即未
    續予繳款，共積欠中興銀行本金292,096 元時，嗣經中興銀
    行對劉志成進行法律追訴，始悉上情。
二、案經中興、聯邦銀行訴請臺灣高雄地方法院檢察署檢察官偵
    查起訴。
    理由
壹、程序部分（含本案證據能力之認定）：
    按被告以外之人於偵查中向檢察官所為陳述，除顯有不可信
    之情況者外，得為證據，刑事訴訟法第159 條之1 第2 項定
    有明文。偵查中對被告以外之人所為之偵查筆錄，或被告以
    外之人向檢察官所提之書面陳述，性質上均屬傳聞證據。惟
    現階段刑事訴訟法規定檢察官代表國家偵查犯罪、實施公訴
    ，依法其有訊問被告、證人及鑑定人之權，證人、鑑定人且
    須具結，而實務運作時，檢察官偵查中向被告以外之人所取
    得之陳述，原則上均能遵守法律規定，不致違法取供，其可
    信度極高，自得為證據。本件證人劉志成、陳義祥於檢察官
    偵查中及證人田振宗於92年7 月21日檢察官偵查中所為之證
    述，性質上雖屬傳聞證據，惟係偵查中向檢察官所為之證述
    ，並經具結，且無顯有不可信之情況，衡諸上開規定，自具
    有證據能力。
貳、實體部分：
一、上揭事實，業據被告乙○○於偵訊及本院審理時坦承不諱（
    見偵三卷第35、36頁、第40至42頁、第71頁、本院卷第46、
    72 頁） ，並經證人劉志成、陳義祥於檢察官偵查中及證人
    田振宗於92年7 月21日檢察官偵查中證述甚詳在卷（見偵一
    卷第22、23、28、29頁、偵三卷第63、64頁、第68至70頁）
    ，復有劉志成之服務證明書、戶口名簿、各類所得扣繳暨免
    扣繳憑單、身份證、彰化銀行存摺、中興商業銀行授信戶授
    信往來查詢單、放款交易明細查詢申請單各1 份（見偵一卷
    第5 至17頁）、中興商業銀行存款往來對帳單（見偵一卷第
    33頁反面、偵三卷第81頁）、偽造之「劉志成」本票及授權
    書影本1 紙（見偵一卷第44頁）、被告書寫劉志成姓名、地
    址之筆跡資料（見偵三卷第43頁）、聯邦銀行96年1 月18日
    陳報狀（見本院卷第52頁）、「劉志成」向中興銀行申請貸
    款資料1 張（原本見本院卷第53頁）、開戶申請印鑑卡附卷
    可稽（原本見本院卷第54頁），足認被告之自白與事實相符
    ，應堪採信。本案事證明確，被告犯行堪以認定，應予依法
    論科。
二、按行為後法律有變更者，適用行為時之法律。但行為後之法
    律有利於行為人者，適用最有利於行為人之法律，刑法第2
    條第1 項定有明文。另於比較時應就罪刑有關之共犯、未遂
    犯、想像競合犯、牽連犯、連續犯、結合犯，以及累犯加重
    、自首減輕暨其他法定加減原因（如身分加減）與加減比例
    等一切情形，本於統一性及整體性原則，綜其全部罪刑之結
    果而為比較。又新法第2 條第1 項之規定，係規範行為後「
    法律變更」所生新舊法比較適用之準據法。故如新舊法處罰
    之輕重相同（無有利、不利情形，如刑法第59條實務見解之
    明文化），即無比較適用之問題，非此條所指之法律有變更
    ，即無本條之適用，應依一般法律適用原則，適用裁判時法
    （最高法院95年5 月23日第8 次刑事庭會議、95年11月7 日
    刑事庭會議決議意旨參照）。查被告行為後，如附表三所示
    之法律業經變更，並於95年7 月1 日施行，玆經比較結果，
    裁判時法並未較為有利，從而應依刑法第2 條第1 項前段規
    定，適用行為時法。核被告所為，係犯刑法第216 條、第21
    0 條之行使偽造私文書罪、同法第201 條第1 項之偽造有價
    證券罪、同法第339 條第1 項之詐欺取財罪。被告在偽造私
    文書中偽造「劉志成」署押、盜用「劉志成」印章之行為及
    行使偽造私文書之行為，分別係偽造私文書之部分行為及低
    度行為，均不另論罪。被告於偽造有價證券中偽造「劉志成
    」署押、盜用「劉志成」印章之行為，係偽造有價證券之部
    分行為，其偽造有價證券復持以行使，行使偽造有價證券之
    低度行為為偽造有價證券之高度行為所吸收，均不另論罪。
    被告上開所犯行使偽造私文書、偽造有價證券及詐欺取財3
    罪間，具有方法、目的之牽連關係，應依行為時刑法第55條
    牽連犯之規定，從一重之偽造有價證券罪論處。查被告前因
    違反麻醉藥品管理條例案件，經本院以86年度易字第7750號
    判處有期徒刑3 月並確定，於87年4 月13日易科罰金執行完
    畢，有臺灣高等法院被告全國前案紀錄表附卷可按，其受有
    期徒刑之執行完畢，5 年以內再犯有期徒刑以上之罪，為累
    犯，依法加重其刑。又被告所犯偽造有價證券犯行，係因其
    向銀行冒名貸款過程中，因銀行貸款作業程序要求而簽立，
    尚非被告主動為之，被告犯後坦承犯行，深表悔悟，並已與
    告訴人聯邦銀行達成和解及已清償全部欠款，有聯邦銀行所
    出具之證明書及撤回告訴狀各1 紙在卷可佐（見偵三卷第77
    、84頁）。另被害人劉志成於檢察官偵查時亦陳明不予追究
    之意（見偵三卷第64頁），檢察官並以本案情輕法重，請求
    本院援引刑法第59條予以酌減，是本院於考量本案被告犯罪
    情況後，認本案如量處法定最低本刑有期徒刑3 年，仍嫌過
    重，有情輕法重，堪予憫恕之情，爰依刑法第59條之規定減
    輕其刑，並依法先加而後減之。爰審酌被告前有違反麻醉藥
    品管理條例、毒品危害防制條例、偽造文書等前科，有臺灣
    高等法院被告全國前案紀錄表1 份附卷可按，素行非佳，其
    冒用「劉志成」名義偽造私文書及本票，向中興銀行辦理貸
    款之犯罪手段，另衡以被告現罹患有精神分裂症，並領有身
    心障礙手冊（參本院卷第24至29頁），被告犯後坦承犯行，
    深表知錯悔改之意，且已與聯邦銀行達成和解及已清償全部
    欠款，態度良好，聯邦銀行及劉志成均表示不予追究及被告
    犯罪之動機、目的、手段、智識程度高中畢業、生活狀況等
    一切情狀，酌情量處如主文所示之刑，以資懲戒。又如附表
    一所示之偽造本票1 紙（原本未扣案），應依刑法第205 條
    之規定，不問屬於被告與否，沒收之。另被告於如附表二所
    示文件上所偽造之「劉志成」署名，爰依刑法第219 條規定
    宣告沒收。至被告持以偽造私文書及有價證券（即本票）之
    「劉志成」印章，係劉志成所有而經被告盜用，非偽造之印
    章等情，業據被告於偵訊時供承甚詳在卷（見偵三卷第71頁
    ），自不得為沒收之諭知，併予敘明。
據上論斷，應依刑事訴訟法第299 條第1 項前段，刑法第2 條第
1 項前段、第201 條第1 項、第216 條、第210 條、第339 條第
1 項、第55條（行為時）、第47條（行為時）、第59條、第205
條、第219 條，罰金罰鍰提高標準條例第1 條前段，判決如主文
。
本案經檢察官甲○○到庭執行職務。
中　　華　　民　　國　　96　　年　　2 　　月　　14　　日
                  鳳山刑事第一庭審判長法  官  黃三友
                                      法  官  陳盈吉
                                      法  官  林永村
如不服本判決，應於收受送達後10日內向本院提出上訴書狀。
以上正本證明與原本無異。
中　　華　　民　　國　　96　　年　　 2　　月　　14　　日
                                      書記官  李祥銘
附表一：（本票1 紙）
┌──┬─────┬────┬────┬──────┐
│編號│發票人    │面額（新│發票日（│備註        │
│    │          │臺幣）  │民國）  │            │
├──┼─────┼────┼────┼──────┤
│ 1  │劉志成    │拾萬元│87年8 月│本票影本見偵│
│    │          │        │4 日    │一卷第44頁右│
│    │          │        │        │半部。      │
└──┴─────┴────┴────┴──────┘
附表二：
┌───┬───────────┬──────────┐
│編  號│名                  稱│應沒收之署押        │
├───┼───────────┼──────────┤
│  1   │開戶申請印鑑卡壹張（原│其上偽造之「劉志成」│
│      │本見本院卷第54頁）    │署名壹枚。          │
├───┼───────────┼──────────┤
│  2   │中興商業銀行消費者貸款│其上申請人簽章處偽造│
│      │、支票存款、信用卡申請│之「劉志成」署名壹枚│
│      │及調查表壹張（原本見本│。                  │
│      │院卷第53頁）          │                    │
├───┼───────────┼──────────┤
│  3   │授權書壹紙（影本見偵一│其上偽造之「劉志成」│
│      │卷第44頁左半部）      │署名壹枚。          │
└───┴───────────┴──────────┘
附表三：
┌──┬───────┬───────┬───────┬────┐
│比較│行為時法（95年│裁判時法（95年│比較結果      │備註    │
│內容│7 月1 日前之刑│7 月1 日生效之│              │        │
│    │罰法律）      │刑罰法律）    │              │        │
├──┼───────┼───────┼───────┼────┤
│刑法│罰金：（銀元）│罰金：新臺幣10│裁判時法罰金刑│        │
│第33│1 元以上。    │00元以上，以百│之最低度刑提高│        │
│條第│              │元計算之。    │為新臺幣1000元│        │
│5 款│              │              │。是以行為時法│        │
│    │              │              │較有利於被告。│        │
├──┼───────┼───────┼───────┼────┤
│牽連│刑法第55條後段│已刪除        │行為時法構成裁│        │
│犯  │：犯一罪而其方│              │判上一罪，從一│        │
│    │法或結果之行為│              │重處斷，而依裁│        │
│    │犯他罪名者，從│              │判時法則需數罪│        │
│    │一重處斷      │              │併罰，是比較結│        │
│    │              │              │果仍以行為時法│        │
│    │              │              │有利於被告。  │        │
├──┼───────┼───────┼───────┼────┤
│累犯│刑法第47條：受│刑法第47條第1 │依行為時法及裁│        │
│    │有期徒刑之執行│項：受徒刑之執│判時法均構成累│        │
│    │完畢，或受無期│行完畢，或一部│犯，適用結果並│        │
│    │徒刑或有期徒刑│之執行而赦免後│無不同。      │        │
│    │一部之執行而赦│，5 年以內「故│              │        │
│    │免後，5 年以內│意」再犯有期徒│              │        │
│    │再犯有期徒刑以│刑以上之罪者，│              │        │
│    │上之罪者，為累│為累犯，加重本│              │        │
│    │犯，加重本刑至│刑至二分之一。│              │        │
│    │二分之一。    │              │              │        │
├──┴───────┴───────┴───────┴────┤
│比較結果：                                                    │
│裁判時法並未較有利於被告。從而，應依刑法第2 條第1 項前段規定，│
│適用行為時之法律。                                            │
└───────────────────────────────┘
附錄本判決論罪之法條：
中華民國刑法第201條
意圖供行使之用，而偽造、變造公債票、公司股票或其他有價證
券者，處3 年以上10年以下有期徒刑，得併科3 千元以下罰金。
行使偽造、變造之公債票、公司股票或其他有價證券，或意圖供
行使之用，而收集或交付於人者，處1 年以上7 年以下有期徒刑
，得併科3 千元以下罰金。
中華民國刑法第216條
（行使偽造變造或登載不實之文書罪）
行使第210 條至第215 條之文書者，依偽造、變造文書或登載不
實事項或使登載不實事項之規定處斷。
中華民國刑法第210條
（偽造變造私文書罪）
偽造、變造私文書，足以生損害於公眾或他人者，處5 年以下有
期徒刑。
中華民國刑法第339條
（普通詐欺罪）
意圖為自己或第三人不法之所有，以詐術使人將本人或第三人之
物交付者，處5 年以下有期徒刑、拘役或科或併科1 千元以下罰
金。
以前項方法得財產上不法之利益或使第三人得之者，亦同。
前二項之未遂犯罰之。
